臺灣士林地方法院民事判決　　　　　　　95年度勞訴字第17號
原　　　告　庚○○○
　　　　　　丁○○
　　　　　　甲○○
　　　　　　丙○○○
　　　　　　辛○○
共　　　同
訴訟代理人　林振煌律師
複　代理人　乙○○
被　　　告　財團法人台灣高爾夫俱樂部
法定代理人　己○○
訴訟代理人　林大華律師
　　　　　　張仁興律師
複　代理人　蔡宜真律師
上列當事人間請求給付退休金等事件，本院於民國96年9 月6 日
言詞辯論終結，判決如下：
    主  文
被告應分別給付原告庚○○○新臺幣壹拾貳萬柒仟柒佰陸拾捌元
、原告丁○○新臺幣柒萬貳仟陸佰零貳元、原告甲○○新臺幣貳
拾壹萬貳仟玖佰貳拾捌元、原告丙○○○新臺幣玖萬壹仟肆佰壹
拾元，及均自民國九十四年十月十三日起至清償日止，按年息百
分之五計算之利息。
原告其餘之訴駁回。
訴訟費用由原告庚○○○負擔百分之十九，丁○○負擔百分之二
十六，甲○○負擔百分之十一，丙○○○負擔百分之十六，辛○○負擔百分之十三，餘由被告負擔。
本判決第一項於原告庚○○○以新臺幣伍萬元、原告丁○○以新
臺幣萬元、原告甲○○以新臺幣捌萬元、原告丙○○○以新臺
幣肆萬元預供擔保後，各得假執行。但被告如各以新臺幣壹拾貳
萬柒仟柒佰陸拾捌元、柒萬貳仟陸佰零貳元、貳拾壹萬貳仟玖佰
貳拾捌元、玖萬壹仟肆佰壹拾元分別為原告庚○○○、丁○○、
甲○○、丙○○○預供擔保後，各得免為假執行。
原告其餘假執行之聲請駁回。
    事實及理由
一、原告起訴時，被告之法定代理人為辜寬敏，嗣於訴訟進行中
    變更為己○○，被告並具狀聲明承受訴訟，經核無不合，應
    予准許。
二、原告起訴主張：
  (一)原告庚○○○、丁○○、甲○○、丙○○○部分：
    1.原告庚○○○、丁○○、甲○○、丙○○○均為被告僱用
      之員工（詳細年齡及僱傭期間均詳如附表所示），且均已
      屆退休年齡，被告卻利用伊等識字不多，要求伊等簽立切
      結書，記載伊等係臨時約僱人員，同意約僱至民國94年7
      月31日止自動離職。被告並由其斯時之法定代理人辜寬敏
      以私人身份各給付原告庚○○○新臺幣（下同）20萬元、
      原告丁○○25萬元、原告甲○○10萬元、原告丙○○○20
      萬元之資遺費。
    2.依勞動基準法（下稱勞基法）第9 條規定，伊等所從事者
      乃繼續性工作並非臨時性、短期性、季節性及特定性工作
      ，伊等持續工作達15年以上，被告於此期間對於伊等薪資
      給付及勞保亦無中斷，自非所謂臨時約僱人員，雖被告自
      87年12月31日方適用勞基法，但關於員工退休，仍按被告
      內部之員工退休辦法辦理及從業人員退休辦法附表辦理退
      休金之給付。原告仍得依上辦法請求被告給付退休金。又
      請求給付退休金之權利為勞工當然享有之既有權利，不因
      勞工離職而消滅，且本件係被告主動終止契約，原告無須
      再自請退休。被告逼迫原告簽署之切結書係被告為逃避勞
      退新制之提撥責任，所為之脫法行為，違反勞基法有關退
      休金之強制規定，應屬無效，且兩造未並就退休金問題成
      立和解，伊等係在被告權勢下且因不瞭解切結書內容而簽
      署，亦不生和解之效力。該等切結書顯屬通謀虛偽意思表
      示，應屬無效。
    3.第三人清償乃對已經成立之債務由第三人為清償，被告一
      方面否認對於原告負有給付退休金或資遣費之債務，一方
      面主張其負責人以私人身份給付發生第三人清償效力，並
      無理由，該給付之性質應係被告負責人個人所為之贈與，
      與退休金或資遣費無關。
  (二)原告辛○○部分：
    原告辛○○自85年7 月6 日起即受被告僱用，緣93年8 月28
    日本為公休日，但卻遭被告以原告辛○○於公休日未配合加
    班為由，而非法解僱，原告辛○○乃以被告非法解僱違反勞
    動契約為由而向台北縣政府勞工局申訴，並於94年12月8 日
    協調會議時主張終止契約並請求給付資遣費，被告雖給付原
    告辛○○張支票，惟被告既為開除原告辛○○之意思表示，
    自無資遣費可言。原告辛○○自得依法請求被告給付資遣費
    。如鈞院認原告辛○○尚不符合請求資遣費之要件，被告既
    為非法解僱原告辛○○，尚不生終止勞動契約關係之效力，
    而被告已預示拒絕接受原告辛○○勞務給付之意思，原告辛○○自無補服勞務之義務，爰以93年7 月份薪資2 萬6 ,930
    元計算，請求被告給付自93年9 月1 日起至95年1 月份為止
    共計17個月份之薪資45萬7,810 元。
  (三)為此，原告庚○○○、丁○○、丙○○○依勞基法第53條第
    1 款、第55條、第11條、第16條、第17條規定，原告甲○○
    依勞基法第54條第1 項第1 款、第55條、第11條、第16條、
    第17條規定，先位請求被告給付退休金，備位請求被告給付
    資遣費及預告工資；原告辛○○則依勞基法第14條第1 項第
    6 款、第4 項、第17條、民法第487 條前段規定，先位請求
    被告給付資遣費，備位請求被告給付工資。並聲明：
    1.先位聲明﹕(1)被告應給付原告庚○○○77萬2,596 元、原
      告丁○○95萬6,243 元、原告甲○○60萬3,504 元、原告
      丙○○○65萬5,673 元及均自94年10月13日起至清償日止
      按年利百分之五計算之利息。(2)被告應給付原告辛○○20
      萬9,802 元及自94年12月9 日起至清償日止按年利百分之
      五計算之利息。(3)原告願供擔保，請准宣告假執行。
    2.備位聲明﹕(1)被告應給付原告庚○○○43萬5,023 元、原
      告丁○○63萬1,762 元、原告甲○○32萬379 元、原告丙○○○36萬793 元及均自94年10月13日起至清償日止按年
      利百分之五計算之利息。(2)被告應給付原告辛○○45萬7,
      810 元及自95年2 月22日（即起訴狀繕本送達翌日）起至
      清償日止按年利百分之5 計算之利息。(3)原告願供擔保，
      請准宣告假執行。
三、被告辯稱﹕
  (一)關於原告庚○○○、丁○○、甲○○、丙○○○部分﹕
    1.原告庚○○○、丁○○、甲○○、丙○○○為編制外之臨
      時工人，並不適用正式員工之退休金規定，在被告於87年
      12月31日適用勞基法之前，其等與被告之間亦無給付資遣
      費或退職金之約定，其等依據勞基法請求給付資遣費或退
      休金等，並加計未適用勞基法時之年資，為無理由。被告
      自87年12月31日起始適用勞基法，原告之工作年資應自88
      年起算，尚不符合勞基法第53條退休之要件，況退休金之
      請求，以由勞方或資方提起退休之意思表示為要件；又提
      出退休之意思表示，應以雙方具有勞僱契約為前提。原告
      庚○○○、丁○○、甲○○及丙○○○既已於94 年7月31
      日離職，其等與被告間之契約關係自94年7 月31 日 起即
      不存在，則原告庚○○○、丁○○、甲○○、丙○○○於
      無契約關係存在之94年10月12日再為退休金之請求，即無
      理由。
    2.又被告與原告庚○○○、丁○○、甲○○及丙○○○於94
      年6 月30日即有協商，被告並提出臨時員工之退職金方案
      ，且經原告庚○○○、丁○○、甲○○及丙○○○同意簽
      名。一個月後（即7 月30日），被告與彼等再於被告之處
      所會議室會集，並由原告庚○○○、丁○○、甲○○、丙○○○簽署切結書領取切結書上載之金額。該切結書載明
      原告庚○○○、丁○○、甲○○及丙○○○「爾後本人及
      其關係人均不得向俱樂部提出任何異議」，亦即原告庚○○○、丁○○、甲○○及丙○○○業已對被告拋棄其他權
      利之請求，則原告庚○○○、丁○○、甲○○及丙○○○
      自不得再請求退休金或資遣費。另被告之斯時之法定代理
      人辜寬敏係為被告之利益而清償，屬第三人之清償，依法
      應生清償之效力。
  (二)關於原告辛○○部分﹕
    1.關於原告辛○○先位聲明請求給付資遣費部分：
      (1)原告辛○○擔任被告之場務組臨時工，於93年中因艾莉
        颱風風災影響，被告球場急需場務人員到班整理球場，
        於整組人員均已到場搶修樹木及整理受災後之球場環境
        之情形下，雖經聯繫原告辛○○，但原告辛○○仍整天
        未到，無法配合被告工作之任務，並造成整組人員之困
        擾及工作不便。因原告辛○○之工作本即在於對戶外球
        場環境之整理、維護，在颱風過後，被告經營之球場慘
        遭破壞，此際急需球場之場務組加強配合，迅速回復球
        場狀態，此工作任務之重要及對於球場影響之重大，原
        告實難謂其不知，此亦為原告之重要之工作！原告辛○○對其工作之配合度不佳，造成被告在人事調配上困難
        ，並致其他工作人員困擾及不公平，且在球場遭受天災
        破壞，最為危難而急須人力恢復之際，捨棄球場及夥伴
        ，對於組長之召喚不為回應，經衡量此並非平日常態時
        候工作之違背，其係在非常時候，非常任務之時違背工
        作任務，此情節對於被告之經營及影響實屬重大，故被
        告得依勞基法第12條第1 項第4 款規定解僱原告辛○○
        ，且本無需對原告辛○○給付資遣費。但因被告嗣後仍
        顧念原告辛○○之前工作之辛勞，業已支付其資遣費13
        萬元，且經原告辛○○受領。
      (2)被告係自87年12月31日起始適用勞基法，適用勞基法之
        前，原告辛○○與被告間並無為資遣費之約定；迄原告
        辛○○在93年8 月28日離職，年資應為5 年8 個月，以
        原告辛○○每月平均薪資2 萬5,690 元計算，原告辛○○之資遣費應為14萬3,864 元 (5.6 ＊25,690=143,864
        元)。 本件經台北縣政府勞工局之協調後，被告同意給
        付原告辛○○13萬元，並在94年1 月21日簽發支票，原
        告辛○○則於94年1 月25日同意此金額而簽收。既經雙
        方和解，原告辛○○茲再為主張及請求，自無理由。
    2.關於原告辛○○備位聲明請求給付薪資部分：
      原告辛○○自93年8 月28日起即已離職，於其請求薪資之
      93 年9月1 日至95年1 月期間，原告辛○○並無為被告服
      勞務之行為或表示；且原告辛○○於93年11月11日向台北
      縣政府勞工局聲請調解時，係主張給付資遣費，並非主張
      回復工作權，亦即其並無繼續工作之意思，則原告辛○○
      復請求給付薪資云云，為無理由。
  (三)並答辯聲明﹕1.原告之訴及假執行之聲請均駁回。2.如受不
    利判決，願供擔保請准免假執行。
四、兩造不爭執事項﹕(一)原告前均為被告受僱人。(二)原告庚○○○僱傭期間為77年12月31日起至94年7 月31 日 止。(三)原告
    丁○○僱傭期間為68年2 月1 日起至94年7 月31日止。(四)原
    告甲○○僱傭期間為81年3 月31日起至94年7 月31日止。(五)
    原告丙○○○僱傭期間為78年3 月31日起至94 年7月31日止
    。(六)原告辛○○僱傭期間為85年7 月6 日起至93年8 月28日
    止。(七)原告庚○○○平均薪資為2 萬3,412 元。(八)原告丁○○平均薪資為2 萬3,043 元。(九)原告甲○○平均薪資為2 萬
    2,352 元。(十)原告丙○○○平均薪資為2 萬815 元。(十一)原告
    辛○○平均薪資為2 萬5,690 元。(十二)原告庚○○○於94年7
    月30 日 出具切結書並已領取20萬元。(十三)原告丁○○於94年
    7 月30 日 出具切結書並已領取25萬元。(十四)原告甲○○於94
    年7 月30 日 出具切結書並已領取10萬元。(十五)原告丙○○○
    於94年7 月30日出具切結書並已領取20萬元。(十六)原告辛○○
    於94年1 月25日收受13萬元。(十七)原告辛○○與被告確實於93
    年12月8 日在台北縣政府勞工局進行勞資協調會。
五、兩造之爭點首應審酌者為：(一)原告庚○○○、丁○○、丙○○○是否符合勞基法第53條規定之退休條件？(二)原告甲○○
    是否符合勞基法第54條規定之退休條件？(三)如原告庚○○○
    、丁○○、丙○○○、甲○○均符合勞基法規定之退休條件
    時，兩造僱傭契約於94年7 月31日終止後，原告庚○○○、
    丁○○、丙○○○、甲○○是否仍得請求給付退休金？(四)如
    原告庚○○○、丁○○、丙○○○、甲○○仍得向被告請求
    給付退休金時，其請求之金額是否有理由？(五)原告辛○○與
    被告間之僱傭契約終止後，其彼此間有關本件僱傭關係相關
    權利是否業已達成和解？原告辛○○得否再向被告請求資遺
    費等？茲分別審酌如下﹕
  (一)原告庚○○○、丁○○、丙○○○是否符合勞基法第53條規
    定之退休條件？
    1.按勞工工作15年以上年滿55歲或工作25年以上者，得自請
      退休；勞工工作年資自受雇之日起算。勞工工作年資自受
      雇之日起算，適用本法前之工作年資，其資遺費及退休金
      給與標準，依其當時應適用之法令規定計算。當時無法令
      可資適用者，依各該事業單位自訂之規定或勞雇雙方之協
      商計算之。適用本法後之工作年資，其資遺費與退休金給
      與標準，依第17條及55條規定計算，勞基法第53條及第84
      條之2 分別定有明文。
    2.原告庚○○○、丁○○、丙○○○主張伊等均符合勞基法
      第53條規定之退休條件，為被告所否認。經查﹕被告屬娛
      樂業，自87年12月31日起適用勞基法，此有行政院勞工委
      員會（87）台勞動一字第059605號、（89）台勞動一字第
      0027695 號函附卷可稽（見本院卷第59、60頁），並為兩
      造所不爭；而兩造僱傭契約於94年7 月31日終止時，被告
      業已適用勞基法之適用，則原告邱蘭妹、丁○○、丙○○○自受勞基法之保障。原告庚○○○僱傭期間為77年12月
      31日起至94年7 月31日止，原告丁○○僱傭期間為68年2
      月1 日起至94年7 月31日止，原告丙○○○僱傭期間為78
      年3 月31日起至94年7 月31日止，此為兩造所不爭，則自
      受雇之日起算計至離職之日止，原告庚○○○、丁○○、
      丙○○○之工作年資分別為16年7 月、26年6 月、16 年4
      月，均已逾15年，且原告庚○○○、丁○○、丙○○○於
      94年7 月31日離職時亦均年滿55歲。則原告主張庚○○○
      、丁○○、丙○○○符合勞基法第53條規定之退休條件，
      為有理由。
  (二)原告甲○○是否符合勞基法第54條規定之退休條件？
    按勞基法第54條第1 項第1 款規定「勞工非有左列情形之一
    者，雇主不得強執其退休﹕一、年滿60歲者」。原告甲○○
    主張其於94年7 月31日被告要求終止契約時，已年滿66歲，
    應認被告之行為構成強制退休，符合勞基法第54條規定之退
    休條件；為被告所否認。經查﹕(1)觀之原告等所簽之切結書
    ，除員工姓名及具領金額之外，其餘內容完全相同，且內載
    「為配合政府勞退新制實施，同意約僱至中華民國94年7 月
    31日」，可見退休之原因並非出於勞工個人之因素，而係基
    於規範雇主提撥責任之「政府勞退新制實施」之原因；又既
    然是勞工「同意約僱至中華民國94年7 月31日」，亦可推知
    係由雇主先行提議，始有勞工「同意」之可言。(2)稽諸證人
    即被告之經理戊○○在96年1 月11日於本院言詞辯論期日時
    證稱：「（問：這退職金的方案協議是誰主持的？）討論事
    項是由我主持，當時我是副理」、「（問：當初討論的目的
    為何？）原告庚○○○等五個人是我們被告俱樂部的臨時工
    人，也為了配合政府去年的勞退新制方案，然後必須請這些
    人離職…」等語（見本院卷第104 、105 頁），足證原告甲○○之離職，係出於被告之主動要求，亦即係由雇主所發動
    。復查原告甲○○生於27年12月13日，於94年7 月31日離職
    時，已年滿60歲。則被告於原告甲○○年滿60歲之情形下，
    主動要求原告甲○○離職，自係符合勞基法第54條規定之強
    制退休情形。是原告甲○○主張伊符合勞基法第54條規定之
    退休條件，洵屬有據。
  (三)兩造僱傭契約於94年7 月31日終止後，原告庚○○○、丁○○、丙○○○、甲○○是否仍得請求給付退休金？
    原告主張：退休金乃既得權利，不因雇主終止勞動契約而喪
    失；及被告逼迫原告簽署之切結書無效，不生和解效力；故
    兩造僱傭契約於94年7 月31日終止後，原告庚○○○、丁○○、丙○○○、甲○○仍得請求給付退休金；被告則辯稱：
    伊等既已於94年7 月31日離職，則伊等於無契約關係存在之
    94年10月12日再為退休金之主張，即無理由；又伊等曾簽立
    切結書表示不得提出任何異議，亦即已對被告拋棄其他權利
    之請求，則自不得再請求本件退休金云云。經查﹕
    1.依退休金之經濟性格觀之，退休金之性質為「延期後付」
      之工資，為勞工當然享有之既得權利，於勞工退休時支付
      ，且不因勞工事後離職而消滅（最高法院92年台上字第21
      52號判決參照），故如勞工於離職或退休之時並未提出退
      休金之請求，而於爾後再行提出，如該請求權尚未罹於勞
      基法第58條規定之時效，則自為法之所許。
    2.關於退休金之拋棄，如勞工已達到退休之要件，對於退休
      金之金額亦已暸然，此時勞工拋棄退休金，屬既得權之處
      分，該拋棄之意思表示方為有效。惟本件原告庚○○○、
      丁○○、丙○○○、甲○○簽立之切結書，其上記載「臨
      時約僱人員無退職制度」，可見該切結書係以原告等人係
      在無任何退休金請求權認知基礎下所簽立；原告既係在無
      任何退休金請求權為認知基礎下簽立切結書，則該切結書
      內所載「爾後本人及其關係人均不得向俱樂部提出任何異
      議」，自難解為係屬拋棄退休金權利之意思表示。被告所
      辯尚不可取，原告主張兩造僱傭契約於94年7 月31日終止
      後，原告庚○○○、丁○○、丙○○○、甲○○仍得請求
      給付退休金，為有理由。
  (四)原告庚○○○、丁○○、丙○○○、甲○○向被告請求退休
    金之金額是否有合理？
    1.按「勞工退休金之給與標準如左：一、按其工作年資，每
      滿一年給與兩個基數。但超過十五年之工作年資，每滿一
      年給與一個基數，最高總數以四十五個基數為限。未滿半
      年者以半年計；滿半年者以一年計。前項第一款退休金基
      數之標準，係指核准退休時一個月平均工資」，「勞工工
      作年資自受僱之日起算，適用本法前之工作年資，其資遣
      費及退休金給與標準，依其當時應適用之法令規定計算；
      當時無法令可資適用者，依各該事業單位自訂之規定或勞
      雇雙方之協商計算之。適用本法後之工作年資，其資遣費
      及退休金給與標準，依第十七條及第五十五條規定計算」
      ，勞基法第55條第1 項第1 款、第2 項、及第84條之2 分
      別定有明文。查原告庚○○○、丁○○、丙○○○、甲○○自被告開始適用勞基法之87年12月31日起至94年7 月31
      日退休時，年資均為6 年7 個月又1 日，依勞基法第55條
      規定，應以7 年計，核算其退休金基數為14個基數。至於
      適用勞基法前之工作年資，被告主張其等於適用勞基法前
      並非被告編制內之員工乙節，雖為原告所否認，惟查：證
      人戊○○於上開證詞業已證稱原告庚○○○等5 個人是我
      們被告俱樂部的臨時工人等語，另原告庚○○○、丁○○
      、丙○○○、甲○○所簽立之切結書亦明載伊等係臨時約
      僱人員，縱伊等識字不多，然對其受僱時究係正式編制內
      之員工或臨時約僱人員絕無不知之理，如原告庚○○○、
      丁○○、丙○○○、甲○○為正式編制內之員工，斷無同
      意簽立切結書之理？另伊等亦未舉何實證，證明伊等為正
      式編制內之員工，是被告此部分之主張應堪採信。被告適
      用勞基法前雖制定有員工退休辦法，惟該辦法第2 條已明
      定：本辦法適用範圍以本俱樂部正式編制內之員工為限。
      原告庚○○○、丁○○、丙○○○、甲○○既非被告正式
      編制內之員工，自無依其員工退休辦法辦理請求退休金之
      權利。
    2.原告庚○○○、丁○○、甲○○、丙○○○為編制外之臨
      時工人，並不適用被告員工退休辦法退休金之規定，在被
      告於87年12月31日適用勞基法前，伊等與被告之間亦無給
      付資遣費或退職金之約定，其等依據勞基法請求給付退休
      金，並請求加計未適用勞基法時之年資，自屬無據。原告
      庚○○○、丁○○、丙○○○、甲○○退休前平均薪資分
      別為2 萬3,412 元、2 萬3,043 元、2 萬0,815 元、2 萬
      2,352 元，以平均薪資乘以14個基數後，核計原告庚○○○、丁○○、丙○○○、甲○○依勞基法得請求之退休金
      分別為32萬7, 768元、32萬2,602 元、29萬1,410 元、31
      萬2, 928元。
    3.次按解釋意思表示應探求當事人之真意，不得拘泥於所用
      之辭句，民法第98條定有明文。當事人為意思表示時，格
      於表達力之不足及差異，恆須加以闡釋，至其內心之意思
      ，既未形之於外，尚無從加以揣摩。故在解釋有對話人之
      意思表示時，應以在對話人得了解之情事為範圍，表意人
      所為表示行為之言語、文字或舉動，如無特別情事，應以
      交易上應有之意義而為解釋，如以與交易慣行不同之意思
      為解釋時，限於對話人知其情事或可得而知，否則仍不能
      逸出交易慣行的意義。解釋意思表示端在探求表意人為意
      思表示之目的性及法律行為之和諧性，解釋契約尤須斟酌
      交易上之習慣及經濟目的，依誠信原則而為之。關於法律
      行為之解釋方法，應以當事人所欲達到之目的、習慣、任
      意法規及誠信原則為標準，合理解釋之，其中應將目的列
      為最先，習慣次之，任意法規又次之，誠信原則始終介於
      其間以修正或補足之（有最高法院八十八年度台上字第一
      六七一號判決意旨參照）。又債之清償，得由第三人為之
      ，民法第311 條第1 項前段定有明文。本件原告庚○○○
      、丁○○、丙○○○、甲○○退職時，被告雖以當時之法
      定代理人私人名義對彼等分別給付20萬元、25萬元、20萬
      元、10萬元，此為兩造所不爭。惟上開給付於原告庚○○○、丁○○、丙○○○、甲○○所簽切結書上之記載，係
      緣於原告退職之原因及基於感念原告提供勞務多年的貢獻
      所為；亦即上開給付之目的係為被告與伊等終止僱傭關係
      所為之給付與退休金、資遣費之目的同一，以當事人所欲
      達到之目的、習慣及誠信原則為標準，合理解釋之其給付
      行為，絕非被告當時之法定代理人單純私人所為之贈與。
      被告辯稱：該給付係被告當時之法定代理人為被告之利益
      為之，屬第三人之清償，依法生清償之效力，自屬有據。
      從而，上開庚○○○、丁○○、丙○○○、甲○○之退休
      金數額，應分別扣除伊等已受領之20萬元、25萬元、20萬
      元、10萬元；扣除後，原告庚○○○、丁○○、丙○○○
      、甲○○各得再請求之金額分別為12萬7,768 元、7 萬2,
      602 元、9 萬1,410 元、21萬2,928 元。逾此部分之請求
      ，則無理由，應予駁回。
  (五)原告辛○○與被告間之僱傭契約終止後，其彼此間有關本件
    僱傭關係相關權利是否業已達成和解？原告辛○○得否再向
    被告請求資遺費等？
    在原告先位之訴中，兩造對於原告辛○○與被告間之僱傭契
    約業已終止乙節並不爭執（見本院卷第212 頁）；原告辛○○主張僱傭契約已經終止，請求被告給付資遣費；被告則辯
    稱兩造間就有關本件僱傭關係相關權利業已達成和解，被告
    已支付13萬元與原告辛○○，原告辛○○不得再向被告請求
    。經查﹕被告將原告辛○○解僱之後，兩造於93年12月8 日
    於臺北縣政府協調勞資糾紛，依原告辛○○所填具之勞資爭
    議協調申請書上其所請求之事項為特別休假、資遺費、預告
    期間工資，不含回復原工作權（見本院卷第63頁），另依該
    處理勞資爭議協調會議記錄（見本院95年度士勞調字第5 號
    卷第52頁）記載：「勞方（即原告辛○○）主張：…本人卻
    於93/0 8/28 即已遭開除。請求公司依法給付本人資遺費、
    預告工資以及特休未休工資」，其後，兩造達成協議，由被
    告開立13萬元之支票交予原告辛○○，經原告辛○○於94年
    1 月25日收受，而證人壬○○在96年1 月11日於本院言詞辯
    論期日證稱﹕「（問﹕當初給付辛○○13萬元這金額是如何
    而來的？）金額我們有跟辛○○協商，當初我跟辛○○講說
    經理指示最多13萬元，辛○○當時有同意」、「先同意才領
    錢，協商以後很快就給錢，同意跟給錢之間大約有隔半個月
    左右的時間」（見本院卷第111 頁），並有經原告辛○○簽
    收之支票影本附卷可稽（見本院卷第62頁）。由兩造和解過
    程中原告辛○○所請求者係資遺費等，被告依其請求所給付
    者當然亦係資遺費等，兩造既係給付資遺費，其認知自是以
    兩造之僱傭關係業終止為前提，原告辛○○既已就本件僱傭
    關係終止後之資遺費、預告工資及特休未休工資等相關權利
    與被告達成和解，且已收受被告給付之13萬元，原告辛○○
    再為本件資遣費之請求，即無理由。
六、原告庚○○○、丁○○、丙○○○、甲○○備位聲明請求：
    如本院認伊等如未符合請領退休金之要件，則請審酌備位之
    訴請求給付資遺費及預告工資部分。本院既認係伊等符合請
    領退休金之要件，一如上述，其先位之訴部分為部分有理由
    ，則就彼等備位之訴部分，即無庸再予審酌。原告辛○○部
    分，其先位之訴既無理由，茲再就其備位之訴之爭執點，即
    ：原告辛○○得否以兩造僱傭契約仍繼續存在為由，向被告
    請求給付自93年9 月1 日起至95年1 月份止共計17個月份之
    工資。經查：兩造間關於僱傭契約之糾紛，於94年1 月間達
    成和解，由被告給付原告辛○○13萬元解決爭議，由兩造和
    解過程，原告辛○○所請求者係資遺費等，被告依其請求所
    給付者當然亦係資遺費等，兩造既係給付資遺費，其認知自
    是以兩造之僱傭關係業終止為前提，一如上述，是應認兩造
    於達成和解時，兩造間之僱傭契約業已明示或默示而合意終
    止。從而，原告辛○○主張兩造僱傭契約繼續存在及請求給
    付工資，亦無理由。
七、末按「給付有確定期限者，債務人自期限屆滿時起，負遲延
    責任；給付無確定期限者，債務人於債權人得請求給付時，
    經其催告而未為給付，自受催告時起，負遲延責任；其經債
    權人起訴而送達訴狀，或依督促程序送達支付命令，或為其
    他相類之行為者，與催告有同一之效力」、「遲延之債務，
    以支付金錢為標的者，債權人得請求依法定利率計算之遲延
    利息」、「應付利息之債務，其利率未經約定，亦無法律可
    據者，週年利率為百分之5 」，民法第229 條第2 項、第
    233 條第1 項及第203 條亦分別定有明文；另雇主應給付之
    勞工退休金應自勞工退休之日起30日內給付之，亦有勞基法
    施行細則第29條第1 項規定可稽。原告庚○○○、丁○○、
    丙○○○、甲○○係於94年7 月31日退休，該時其退休金債
    權已屆清償期，則彼等請求自94年10月13日起算之法定遲延
    利息，自應准許。綜上各述，原告庚○○○、丁○○、丙○○○、甲○○請求被告分別給付12萬7,768 元、7 萬2,602
    元、9 萬1,410 元、21萬2,92 8元及均自94年10月13日起至
    清償日止，按年息百分之5 計算之利息，為有理由，應予准
    許；逾此部分之請求，則無理由，應予駁回。原告辛○○先
    位及備位之請求均無理由，均應予駁回。
八、本判決原告勝訴部分，兩造分別陳明願供擔保聲請宣告假執
    行或免為假執行，均核無不合，爰酌定相當擔保金額准許之
    。至原告敗訴部分，其假執行之聲請失所附麗，均應予駁回
    。
九、本件事證已臻明確，兩造其餘攻擊防禦方法及舉證，經審酌
    與本件判決結果不生影響，爰不一一論述，併此敘明。
十、訴訟費用負擔之依據：民事訴訟法第79條、第85條第1 項前
    段。
中　　華　　民　　國　　96　　年　　9 　　月　　21　　日
                  民事第一庭  法  官  陳靜芬
附表  原告之出生日期及任職於被告之期間
┌─┬────┬────┬────┬────┐
│  │庚○○○│丁○○  │丙○○○│甲○○  │
├─┼────┼────┼────┼────┤
│出│32年3月 │38年10月│38年8 月│27年12月│
│生│3日     │5日     │15日    │13日    │
│日│        │        │        │        │
│期│        │        │        │        │
├─┼────┼────┼────┼────┤
│到│77年12月│68年2月 │78年3 月│81年3月 │
│職│31日    │1 日    │31日    │31日    │
│日│        │        │        │        │
│期│        │        │        │        │
├─┼────┼────┼────┼────┤
│離│94年7 月│94年7 月│94年7 月│94年7 月│
│職│31日    │31日    │31日    │31日    │
│日│        │        │        │        │
│期│        │        │        │        │
├─┼────┼────┼────┼────┤
│離│        │        │        │        │
│職│62歲    │55歲    │55歲    │66歲    │
│時│        │        │        │        │
│年│        │        │        │        │
│齡│        │        │        │        │
└─┴────┴────┴────┴────┘
以上正本證明與原本無異。。
如對本判決上訴須於判決送達後20日內向本院提出上訴狀。
中　　華　　民　　國　　96　　年　　10　　月　　 1　　日
                              書記官  阮弘毅
